臺灣高等法院刑事判決　　　　　　　　95年度上訴字第4715號
上　訴　人
即　被　告　甲○○
　　　　　　　　　　現另案在臺灣台北監獄執行中
上列上訴人，因違反槍砲彈藥刀械管制條例案件，不服臺灣桃園
地方法院95年度訴緝字第76號，中華民國95年10月31日第一審判
決（起訴案號：臺灣桃園地方法院檢察署92年度偵字第16981號
）提起上訴，本院判決如下：
    主  文
上訴駁回。
    事  實
一、甲○○前於民國82年至87年間，因違反肅清煙毒條例、侵占
    、違反藥事法、煙毒、及違反麻醉藥品管理條例等案件，分
    經法院判處有期徒刑2年9月、5月、2年4月、3年8月及8月確
    定嗣經執行於90年11月23日因縮短刑期假釋出獄，仍未知悔
    改，猶於假釋期滿（94年6月27日）前之92年6月間某日，在
    台灣地區某處，自不詳管道取得仿FN廠半自動手槍製造之金
    屬玩具手槍，換裝土造金屬槍管改造而成具殺傷力之八厘米
    改造手槍可供發射亦具殺傷力之土造子彈一顆，而後未經許
    可而持有之，並將上開槍彈回藏置於桃園市○○○街174
    巷3號住處之衣櫃內，並以衣服密蓋，嗣為警於92年10 月30
    日中午12時30分許，在上址查獲，並扣得上開改造之手槍一
    把（含彈匣1個）及土造子彈1顆（經送鑑驗時已試射）。
二、案經台北市刑事警察局移送臺灣桃園地方法院檢察署檢察官
    偵查起訴。
    理  由
一、訊之被告甲○○矢口否認有何違反槍砲彈藥刀械管制條例犯
    行，辯稱：扣案之槍彈係邱敬凱拿來被告租屋處寄放，僅說
    其要去街上找人，一下子就回來了，並將扣案的物品用報紙
    包好後，再用袋子裝著，被告並不知道該袋子裡面包的是槍
    彈，只叫邱敬凱放到其住處衣櫃內，結果邱敬凱並未回來拿
    這包東西，被告亦未多加留意是何物品，其並不知所寄放的
    是槍彈等語。
二、經查：(1)扣案之槍彈係警方自被告住處之衣櫃內搜索查獲一
    節，為被告所供承無訛，並經證人即本件承辦警員張基展在
    檢察官偵訊中及原審審理時結證明確，堪認屬實。(2)又經警
    將扣案之槍彈送鑑驗，結果認為：送鑑八厘米手槍1支，認
    係仿FN廠半自動手槍製造之金屬玩具手槍，換裝土造金屬槍
    管改造而成之改造手槍，機械性能良好，可擊發適當子彈，
    認具殺傷力；子彈1顆認係土造子彈，具直徑8厘米之土造金
    屬彈頭，經實際試射可擊發，認具殺傷力。亦有內政部警政
    署刑事警察局92年12月23日刑鑑字第920209917號槍彈鑑定
    書1件在卷足佐。(3)再證人即本件承辦之警員張基展於原審
    93年7月1日審理時結稱：「（檢察官）問：本案如何知道被
    告持有槍械之嫌疑？（證人）答：我們先查獲曾繁展在蘆洲
    持有毒品，偵訊中他供出他在蘆洲被一名綽號『青山』（指
    被告）、『阿寶』的男子持槍毆打，他有帶同我們到現場勘
    查搜索偵辦。」等語；證人曾繁展亦於原審同日審理時證稱
    ：「（檢察官）問：你剛才說，你被打之前就曾經去過『青
    山』位於桃園的住處，那個住處是否在頂樓？（證人）答：
    是。（檢察官）問：你去那邊時，有看到什麼東西？（證人
    ）答：有看到槍。．．．（檢察官）問：能否敘述你怎麼會
    看到槍？（證人）答：邱敬凱請我開車載他過去，我們二人
    就一起到『青山』住處，到的時候，阿寶也在裡面，邱敬凱
    、『青山』、『阿寶』三人在講話，我坐在旁邊，也有看到
    『青山』、邱敬凱、『阿寶』三人拿槍在看，好像是兩把槍
    。．．．（檢察官）問：你一上去頂樓就看到那兩把槍了嗎
    ？（證人）答：他們在聊天時才拿出來，我剛進去時看到他
    們在聊天，手上還沒有槍，是後來才看到槍。．．．（
    審判長）問：（警詢）筆錄內容確實是你講的嗎？（證人）
    答：是，當時我很恨『青山』，無緣無故被他打，但我確實
    有看到槍。（審判長）問：你剛才講，你是在第二次、第三
    次去被告家時看到槍，看到槍的時間距離你被打有多久？（
    證人）答：兩、三個禮拜左右。（審判長）問：看到槍，是
    在七月初還是六月下旬？（證人）答：應該是六月下旬。（
    審判長）問：你在警訊時，為何稱你當場看青山拿兩把槍交
    給袁大鈞（按即『阿寶』）？（證人）答：當天是『阿寶』
    先走，『阿寶』要走的時候，我親眼看到『青山』把兩把槍
    交給『阿寶』，我確實有看到此事，不是我猜的。（審判長
    ）問：這麼說，你是看到這一幕，所以事後才問邱敬凱，邱
    敬凱才跟你講『青山』拿槍給『阿寶』要去拿錢？（證人）
    答：是。」等語，堪認本件係警方查獲另案施用毒品之被告
    曾繁展，經其在警詢供述於92年6 月間，其曾在被告位於桃
    園市○○○街174 巷3 號住處，目睹被告持有槍彈等情後，
    警方始循線於上開住處搜索，其後果真於被告住處之衣櫃內
    搜扣上開槍彈，益見證人曾繁展在警詢供述被告持有槍彈之
    情節，並非子虛。(4)又證人張基展於原審同日審理時亦結證
    ：「（檢察官）問：到現場逮捕被告前的情形能否敘述？（
    證人）答：犯嫌住在死巷，養了約十條狗，我們分成兩組人
    馬，第一組先去按門鈴，說警察搜索，沒有人應門，但隱約
    有看到頂樓有人在看，我就率霹靂小組人員從隔壁頂樓攀爬
    過去，被告一看到我們就立刻往一樓衝下去，因為頂樓加蓋
    的房間是玻璃門，他把門鎖住我們沒辦法進去，我們就打破
    玻璃門進去，進去之後，因為我們知道是偵辦槍械案，我們
    會警戒，會慢慢下樓，以防被告攻擊，後來就在一樓的後陽
    台抓到被告，我們就把被告帶到頂樓的房間，並問被告是否
    綽號『青山』，被告說是，我們請他帶我們到他的房間搜索
    ，結果在衣櫥搜到白色的不透明塑膠袋包著一個東西很沉重
    ，我們問被告那是什麼東西，被告說不知道，我們就當著他
    的面把裡面的東西倒出來，倒在房間的床上，那個東西是用
    報紙包著，我們打開後看到是一把槍。．．．（檢察官）問
    ：你們準備翻牆過去時，被告有沒有看到？（證人）答：沒
    有，我們到達玻璃門在敲門時，被告打開窗簾才看到我們，
    他就馬上衝下去。（檢察官）問：既然你們是敲被告的門，
    被告怎麼可能又從房間跑到一樓去？（證人）答：被告所住
    的房間是頂樓加蓋的違建，所以房間裡面就有門直接通往樓
    下，不用經過屋頂突出物的門。（檢察官）問：你們當天霹
    靂小組所著的制服上有沒有寫警察字樣？（證人）答：有，
    霹靂小組就著制式執勤服裝。（檢察官）問：當被告在頂樓
    看到你們時，你們也看到被告時，你們有沒有說你們是警察
    ？（證人）答：有，我們有說我們是警察要搜索，被告就馬
    上衝下去。．．．（辯護人）問：查獲時槍是放在衣櫥第幾
    層？有無衣服蓋住？（證人）答：第幾層我忘記了，是有衣
    服蓋住，蓋的很密，看起來是刻意藏的。」等語，堪認被告
    於見到警方敲門，並表明身分欲執行搜索時，非但未予應門
    ，甚且從頂樓加蓋之違建房間往一樓方向衝，迨警方警戒並
    逐層往下追捕時，始在一樓後陽台處逮獲被告，再帶同被告
    前往頂樓其房間內，並搜得上開槍彈，衡情倘被告未有任何
    違法之行為，又何須一見警方前來，即亟欲逃離現場？且警
    方查獲上開槍彈時，該等物品係以衣服密蓋，若非貴重或違
    禁之物品，衡情一般人均不至於如此慎重藏置，尤以本件查
    獲現場房間內，除了床與衣櫃之外，尚有二個小茶几，亦據
    證人張基展在原審審理時結證屬實，倘如被告所言由邱敬凱
    寄放之事為真，茲邱敬凱僅係短暫寄放該袋子，逛街完後即
    會前來取回，則其儘可將該袋物品置放在該房間之小茶几上
    ，又何須煞費周章，以衣物密蓋而藏放於衣櫃內。又參以被
    告自陳與邱敬凱並非熟識，豈能任由邱敬凱放置不詳物品於
    其衣櫃內達數月之久，再者，上開槍彈之體積非小，重量亦
    不輕，被告將之置放衣櫃之內以衣物密蓋，顯見其係刻意藏
    匿該等物品無訛。抑且被告於原審93年7月20日審理時供述
    邱敬凱拿槍彈來寄放之時間係在「阿寶」毆打曾繁展之前（
    見同日審理筆錄第14頁），嗣於原審95年10月17日審理時則
    供述係在袁大鈞（即「阿寶」）毆打曾繁展之後（見同日審
    理筆錄第2、3頁）；又被告於原審93年4月2日審理時供稱邱
    敬凱寄放之物係以塑膠袋裝著，塑膠袋裡面還有一個紙袋（
    見同日審理筆錄第3頁），嗣於原審95年10月17日審理時則
    改稱該物品係以塑膠袋捲著，再以紙製的手提袋裝著（見同
    日審理筆錄第3、4頁），從而被告對於邱敬凱寄放扣案槍彈
    之時間與外觀包裝等簡單情節之供述，前後矛盾均不一致，
    其辯稱上開槍彈為邱敬凱所寄放一節，洵屬子虛。再參酌曾
    繁展在警詢供述被告拿槍出來向其「炫耀」（見偵卷第81頁
    ），又把槍借由「阿寶」使用（見原審93年7月1日審理筆錄
    第11、12頁），顯見被告是可但憑己意而任意處置該槍枝，
    是此可證被告是以自主的意思而持有槍彈。被告辯稱槍彈係
    邱敬凱所寄放且於寄放時不知為槍彈云云，委不足採。(5)至
    於證人邱敬凱於原審93年7月20日審理時則證述其並未寄放
    槍彈在被告住處等情，從而證人邱敬凱上開供述，亦無法為
    被告有利之認定。且查邱敬凱既未曾遭被告或「阿寶」毆打
    ，且又積欠被告50,000元債務，此經邱敬凱證述在卷 (見原
    審訴字卷第164頁)，則在情理上均係邱敬凱虧欠被告，足見
    其在原審審理時不願供述被告持有槍枝之情節，而有迴護被
    告之情事，倒也在事理之中，反而是被告因邱敬凱積欠其債
    務而有可能心生怨隙，故而欲將責任推予邱敬凱，即非無可
    能。綜上所述，本件被告非法持有具殺傷力之槍彈，事證已
    明。
三、原審辯護人雖以：證人曾繁展經原審審理時證稱：「92年7
    月11日凌晨被打時，並未看見被告持槍對其毆打，當天應是
    袁大鈞（阿寶）從後面持鐵條打我。」等語，堪認證人曾繁
    展在警詢、檢察官偵訊時之供述，顯不實在。又其並供稱在
    92年6、7月間曾與邱敬凱同赴被告家中，親見被告在住處拿
    出槍枝向其等炫耀，惟經證人邱敬凱在原審審理時結證當天
    並未看見被告與「阿寶」有拿槍炫耀之情事，僅為單純在家
    聊天，尤以證人曾繁展在原審審理時之證詞，前後矛盾閃爍
    ，對於被告是否持有槍枝部分，供證更是漏洞百出，更可見
    被告係在遭「阿寶」毆打後心有未甘，始挾怨報復而有誣陷
    被告之舉。又邱敬凱在原審審理時證述其與被告間有債務糾
    紛，積欠被告25萬元債款，92年7月11日被告要找邱敬凱，
    即係要求其儘速還錢，而因為尋找邱員不著，始有「阿寶」
    毆打曾繁展逼問邱敬凱下落之情事發生，邱敬凱與曾繁展為
    上開被毆打及追債事宜，導致對被告心生不滿，始故意將邱
    敬凱在被告不知情下寄放槍枝之事向警方檢舉，尤以邱敬凱
    因另案在監執行，當不至愚笨到承認持槍而增加刑期之事，
    而邱敬凱亦不否認於92年7月間前往被告住處之事實存在，
    益見被告之供述屬實等語置辯。惟查：證人曾繁展遭「阿寶
    」持金屬器物自後攻擊，而被告當時亦在場見聞一節，此為
    證人曾繁展在原審審理時供證明確，雖其對於該金屬器物究
    為何種物品，前後供述不一，然而曾繁展遭受「阿寶」毆打
    之情節，並非出於被告捏編虛構，至於曾繁展因係遭自後方
    攻擊，對於該金屬物品究屬何類器械，所為之供述前後不一
    致，亦在所難免，尚難以此遽認其供述全然不實。且若非其
    曾親自見聞被告持有槍枝，又何以警方果真能在被告住處搜
    得扣案之槍彈？益徵曾繁展對於被告持有槍枝之印象並非空
    穴來風。除非如被告所言為真，係邱敬凱與曾繁展謀議挾怨
    報復，邱敬凱乃將其在被告住處寄放槍枝之事告知曾繁展，
    否則曾繁展又何來此印象？惟若果真如被告所言，邱敬凱與
    曾繁展是有計劃之報復行為，則何以曾繁展須遲至另因毒品
    案件遭查獲時，始生未甘之心而供出上情？其原來儘可以與
    邱敬凱計劃如何舉發被告住處之槍枝，藉以構陷被告，又何
    須迄遭警方拘束自由時，才在警方主動詢問下供出此情？尤
    以，其等若係挾怨誣構被告，何以邱敬凱始終不願證述被告
    持有槍枝之事實？又為何如此粗糙而不為縝密計劃？況所謂
    邱敬凱寄藏槍彈之事顯為不實，已如前述。則依上揭各情，
    實難憑信曾繁展、邱敬凱曾有此報復之謀議，被告上開所辯
    ，僅為其個人推測之詞，猶不符常理，益證曾繁展曾見聞被
    告持有槍枝一節為真實。綜此，被告之供述不合常理，已如
    上述，被告上開所辯，核係飾卸之詞，不足採信。事證明確
    ，被告犯行堪以認定。
四、按槍砲彈藥刀械管制條例於94年1月26日修正公布，於同月
    28日生效，其中修正前第11條第4項：「未經許可，持有、
    寄藏或意圖販賣而陳列第1項所列槍枝者，處1年以上7年以
    下有期徒刑，併科新台幣700萬元以下罰金」經刪除，而於
    修正後訂於同條例第8條第4項，將刑度提高為「三年以上十
    年以下有期徒刑，併新新台幣700萬元以下罰金」，經比較
    新舊法之結果，以修正前之該條例第11條第4項之規定有利
    於被告，依修正刑法第2條第1項前段之規定，自應適用行為
    時之修正前之該條例第11條第4項，核被告所為係犯槍砲彈
    藥刀械管制條例第12條第4項之未經許可持有子彈罪及修正
    前同條例第11條第4項之未經許可持有可發射子彈具有殺傷
    力之改造手槍罪，又公訴意旨固指被告係受邱敬凱之託而寄
    藏上開槍、彈，認被告係犯上開二法條之寄藏槍、彈罪，惟
    證人邱敬凱在原審已結證並未寄藏上開槍、彈等情，係被告
    因邱敬凱積欠其債務而可能心生怨隙而欲將責任推予邱敬凱
    ，已如前述，被告並無寄藏之行為，僅係單純持有行為而已
    ，公訴人指被告有寄藏行為尚有誤會，惟寄藏行為當然包括
    持有行為在內，自在起訴範圍之內，自得就持有行為為審判
    ，至於公訴人所寄藏行為既無法證明，而寄藏行為又包括持
    有行為，屬單純一罪，寄藏行為自無庸另為無罪之諭知，又
    修正後刑法第55條但書係科刑之限制，為法理之明文化，非
    屬法律之變更，故關想像競合犯之規定應適用修正後之刑法
    第55條前段（參照最高法院95年5月23日，95年第8次刑事庭
    會議決議，95年11月7日，95年度第11次刑事庭會議紀綠）
    ，則被告所犯上開二罪係屬一行為觸犯數罪名，依應修正後
    之刑法第55條前段從一重之未經許可持有手槍罪處斷（原判
    決故適用修正前刑法第55條，但結果並無不同，對判決不生
    影響上訴審毋庸撤銷改判一參照最高法院95年11月7日，95
    年度第11次刑事庭會議紀錄），又修正前刑法第42條第2項
    關於罰金易服勞役之折算標準銀元100元以上300元以下折算
    一日，於修正後之第42條第3項已提高為新台幣1000元、200
    0元或3000元折算一日，則比較結果，依刑法第2條第1項但
    書應適用新法為諭知易服勞役之折算標準較有利於行為人，
    因此原審依槍砲彈藥刀械管制條例第12條第4項，修正前同
    條例第11條第4項，刑法第11條前段、第2條第1項前段、但
    書，第55條（原審引用修正前條文於判決結果無影響）、第
    42條第3項、第38條第1項第1款（原審認應適用修正前條文
    ，惟於判決結果無影響）並審酌未經許可持有槍、彈對社會
    之秩序及安寧，勢將造成極大之不安與影響，於假釋期間再
    犯，不知警惕，且飾詞否認犯罪等一切情狀，對被告科處有
    期徒刑貳年，併科罰金新台幣拾伍萬元，罰金如易服勞役以
    新台幣壹仟元折算一日，並將扣案之違禁物八厘米改造手槍
    壹把（含彈匣壹個）宣告沒收，暨敘明被訴寄藏部分不另無
    罪之諭知以及查獲之子彈一顆於送鑑時經試射已失違禁物之
    性質，不予宣告沒收之理由，其認事用法及量刑均屬妥適，
    被告否認犯罪及以原判決量刑過重提起上訴為無理由，應予
    駁回。
據上論斷，應依刑事訴訟法第368條判決如主文。
本案經檢察官李良忠到庭執行職務。
中　　華　　民　　國　　96　　年　　1 　　月　　18　　日
　　　　　　　　　刑事第三庭  審判長法　官  許國宏
　　　　　　　　　　　　　　  　    法　官  許增男
　　　　　　　 　 　　　　　　　　　法　官  陳祐治
以上正本證明與原本無異。
如不服本判決，應於收受送達後十日內向本院提出上訴書狀，其
未敘述上訴之理由者並得於提起上訴後十日內向本院補提理由書
（均須按他造當事人之人數附繕本）。
                                    書記官　鄒賢英
中　　華　　民　　國　　96　　年　　1 　　月　　19　　日
附錄：本案論罪科刑法條全文
修正前槍砲彈藥刀械管制條例第11條第4項：
未經許可，持有、寄藏或意圖販賣而陳列第1 項所列槍枝者，處
1 年以上7 年以下有期徒刑，併科新臺幣700 萬元以下罰金。
槍砲彈藥刀械管制條例第12條第4項：
未經許可，持有、寄藏或意圖販賣而陳列子彈者，處五年以下有
期徒刑，併科新台幣三百萬元以下罰金。
